【裁判字號】    89,台上,1035
【裁判日期】    890302
【裁判案由】    懲治走私條例
【裁判全文】
最高法院刑事判決                              八十九年度台上字第一○三五號
    上  訴  人  甲○○
    選任辯護人  林德昇律師
                張麗雪律師
右上訴人因懲治走私條例案件，不服台灣高等法院台南分院中華民國八十八年十二月
二十八日第二審更審判決（八十八年度上更(一)字第四四○號，起訴案號：台灣嘉義地
方法院檢察署八十八年度偵字第三一六一號），提起上訴，本院判決如左：
    主  文
原判決撤銷，發回台灣高等法院台南分院。
    理  由
本件原判決認定上訴人即被告甲○○明知洋菸係屬懲治走私條例公告管制項目及數額
丙項之管制進口物品，為應稅物品，竟基於意圖販賣未貼專賣憑證私運進口逾公告數
額之管制物品洋菸之犯意，於民國八十八年四月三十日十五時許，駕駛車牌號碼Ｓ六
－○○九一號自用小貨車，至嘉義仁義潭水壩附近，向姓名、年籍不詳綽號「阿仁」
之成年男子，購買私運之管制進口物品，未貼專賣憑證之大衛杜夫牌未稅洋菸二十四
箱共一萬二千包，逾公告數額之完稅價格二十八萬四千零四十元販入，以該小貨車運
送上開未稅洋菸。嗣於同年四月三十日十六時三十分許，於運送途中，在嘉義市○區
○○路上為警當場查獲，並扣得大衛杜夫牌一萬二千包等情，因而撤銷第一審諭知被
告無罪之判決，改判論處上訴人甲○○運送私運管制物品進口逾公告數額之走私物品
罪刑，固非無見。
惟查懲治走私條例第二條第一項所謂私運管制物品進口逾公告數額之走私物品，係指
私運進口之物品為管制進口物品，且於私運進口時，其數額逾公告數額者而言，若未
逾公告數額，縱為私運進口，亦不構成私運管制物品進口罪，本件原判決就綽號「阿
仁」之成年男子，是否於私運進口未稅洋菸時，即逾公告數額，未明白認定，已有未
合；又運送私運管制物品進口逾公告數額之未貼專賣憑證之菸類，係一行為同時觸犯
懲治走私條例第三條第一項及台灣省內菸酒專賣暫行條例第三十七條第五款，兩罪名
應依刑法第五十五條想像競合規定從一重處斷。原判決竟認上訴人所犯運送走私物品
罪與販賣未貼專賣憑證菸類罪，二罪間有方法結果之牽連關係，為牽連犯，亦難謂無
適用法則不當之違法，本院前審發回意旨，已予指摘，原判決疏未注意，上訴人上訴
意旨，執以指摘原判決不當，非無理由，應認仍有發回更審之原因。
據上論結，應依刑事訴訟法第三百九十七條、第四百零一條，判決如主文。
中      華      民      國    八十九    年      三      月      二      日
                              最高法院刑事第二庭
                                  審判長法官  莊  來  成
                                        法官  呂  潮  澤
                                        法官  謝  俊  雄
                                        法官  白  文  漳
                                        法官  蘇  振  堂
      右正本證明與原本無異
                                              書  記  官
中      華      民      國    八十九    年      三      月      七      日


司法院資訊處製作；財團法人民間司法改革基金會備份。
